【裁判字號】    99,訴,961
【裁判日期】    990831
【裁判案由】    違反毒品危害防制條例
【裁判全文】
臺灣彰化地方法院刑事判決               99年度訴字第961號
公  訴  人  臺灣彰化地方法院檢察署檢察官
被      告  甲○○
上列被告因違反毒品危害防制條例案件，經檢察官提起公訴（99
年度毒偵字第948 號），本院合議庭裁定由受命法官獨任進行簡
式審判程序，茲判決如下：
    主  文
甲○○施用第一級毒品，處有期徒刑柒月，扣案之第一級毒品海
洛因貳包（分別為驗前淨重零點零捌玖公克，驗後淨重零點零
捌公克；驗前淨重零點零玖壹捌公克，驗後淨重零點零玖壹
肆公克）沒收銷燬之；又施用第二級毒品，處有期徒刑月。應
執行有期徒刑捌月，扣案之第一級毒品海洛因貳包（分別為驗前
淨重零點零捌玖公克，驗後淨重零點零捌公克；驗前淨重
零點零玖壹捌公克，驗後淨重零點零玖壹肆公克）沒收銷燬之。
    犯罪事實
一、甲○○前於民國96年間因施用毒品案件，經本院以96年度毒
    聲字第375 號裁定送勒戒處所觀察、勒戒後，認無繼續施用
    毒品之傾向，於96年9 月27日觀察、勒戒執行完畢釋放，且
    經臺灣彰化地方法院檢察署檢察官以96年度毒偵字第2778號
    為不起訴處分確定。詎其不知悔改，明知海洛因及甲基安非
    他命，分別業經公告為毒品危害防制條例第2 條第2 項第1
    、2 款所列管之第1 、2 級毒品，不得非法持有、施用，復
    個別基於施用第1 級毒品海洛因、第2 級毒品甲基安非他命
    之犯意，於前揭觀察、勒戒執行完畢釋放後5 年內，(一)於99
    年5 月17日晚上9 時許，在其位於彰化縣和美鎮○○路111
    號住處內，將海洛因摻水以注射針筒注射入體內之方式，施
    用第1 級毒品海洛因1 次；(二)另於99年5 月17日晚上9 時30
    分即前揭施用海洛因完畢後，至其友人位於彰化縣彰化市○
    ○街某處之住處內，將甲基安非他命以玻璃球吸食器隔熱燒
    烤吸食煙霧之方式，施用第2 級毒品甲基安非他命1 次。嗣
    經警方於99年5 月18日下午2 時5 分，在彰化縣彰化市○○
    街86號前臨檢而查獲，其所有供前揭施用海洛因後所剩餘之
    第1 級毒品海洛因2 包（分別為驗前淨重0.0839公克，驗後
    淨重0.0833公克；驗前淨重0.0918公克，驗後淨重0.0914公
    克），且於同日下午3 時44分採尿送驗後，始知上情。
二、案經彰化縣警察局彰化分局報請臺灣彰化地方法院檢察署檢
    察官偵查起訴後，由本院改依簡式審判程序審理。
    理  由
一、本案被告甲○○所犯均係死刑、無期徒刑、最輕本刑為3 年
    以上有期徒刑以外之罪，其於準備程序就前揭被訴事實為有
    罪之陳述，經受命法官告知簡式審判程序之旨，並聽取其與
    公訴人之意見後，本院認無不得或不宜改依簡式審判程序進
    行之處，爰依刑事訴訟法第273 條之1 第1 項、第284 條之
    1 ，裁定本案由受命法官獨任進行簡式審判程序，合先敘明
    。
二、訊據被告對其於上揭時、地，分別施用第1 級毒品海洛因及
    第2 級毒品甲基安非他命各1 次之事實，於本院審理時均坦
    承不諱（參見本院99年8 月27日審判筆錄），且有扣案物品
    照片1 紙（參見偵查卷宗第21頁）附卷可參。又扣案粉末2
    包（分別為驗前淨重0.0839公克，驗後淨重0.0833公克；驗
    前淨重0.0918公克，驗後淨重0.0914公克），經送驗後係第
    1 級毒品海洛因，此有行政院衛生署草屯療養院99年5 月25
    日草療字鑑字第0990500169號鑑定書1 紙（參見偵查卷宗第
    34頁）附卷可參；而該包海洛因係被告於犯罪事實欄一(一)所
    示之施用海洛因後所剩餘，業經被告於本院審理中陳述明確
    。另查：
  (一)被告係於99年5 月18日下午3 時44分，經警方採集被告尿液
    送驗結果，分別呈嗎啡、甲基安非他命陽性反應，此有詮昕
    科技股份有限公司99年6 月3 日報告編號00000000號濫用藥
    物尿液檢驗報告及委託檢驗尿液代號與真實姓名對照認證單
    各1 份（參見偵查卷宗第22頁、第37頁）附卷可稽，足見被
    告確有分別施用第1 、2 級毒品海洛因、甲基安非他命各1
    次之事實，應可認定。
  (二)按海洛因施用入人體後水解還原成嗎啡，再循嗎啡之代謝方
    式排出體外，業據行政院衛生署藥物食品檢驗局73藥檢壹字
    第030221號函說明綦詳，且依醫學臨床實驗及根據英國藥學
    會出版Isolation and Indentification of Drugs一書第2
    版載明：口服或注射海洛因後可快速吸收，並於血液中迅速
    代謝成6 —乙醯嗎啡，然後轉變成嗎啡；再毒品施用後於尿
    液、血液中可檢出之最大時限，與施用劑量、施用頻率、施
    用方式、施用者飲水量之多寡、個人體質、檢體收集時間點
    及所用檢測方法之靈敏度等因素有關，因個案而異，一般於
    尿液中可檢出之最大時限，古柯鹼為施用後1 至4 天、海洛
    因為2 至4 天、嗎啡為2 至4 天、大麻為1 至10天、安非他
    命為1 至4 天、甲基安非他命為1 至5 天、MDMA為1 至4 天
    、MDA 為1 至4 天、Ketamine為2 至4 天等語，業經行政院
    衛生署管制藥品管理局92年7 月23日管檢字第0920005609號
    函載明明確。另純甲基安非他命之游離基為無色或淡黃色之
    油狀物，具輕微腥味、胺臭，而實際上甲基安非他命多以鹽
    酸鹽或硫酸鹽存在，形成白色、微帶苦味之結晶性粉末或似
    冰糖之片狀結晶，該結晶極易溶於水或酒精，目前國內發現
    的均為甲基安非他命之鹽酸鹽，可以口服、鼻吸、煙吸或注
    射等方式施用等語，亦經行政院衛生署管制藥品管理局93年
    2 月9 日管宣字第0930001092號函載明明確。是參酌前揭報
    告，被告自白於前揭時間分別有施用第1 級毒品海洛因、第
    2 級毒品甲基安非他命各1 次之犯行等語，核與事實相符，
    應堪採信。
  (三)另犯毒品危害防制條例第10條施用第1 級、第2 級毒品之罪
    者，檢察官應先聲請法院裁定將被告令送勒戒處所觀察、勒
    戒，經觀察、勒戒後，認無繼續施用毒品傾向者，應由檢察
    官為不起訴之處分，且經觀察、勒戒執行完畢釋放後，5 年
    內再犯第10條之罪，檢察官應依一般刑事訴訟程序予以起訴
    論罪科刑，此觀諸毒品危害防制條例第20條第1 項、第2 項
    、第23條第2 項前段規定自明。經查，被告前於96年間因施
    用毒品案件，經本院以96年度毒聲字第375 號裁定送勒戒處
    所觀察、勒戒後，認無繼續施用毒品之傾向，於96年9 月27
    日觀察、勒戒執行完畢釋放，且經臺灣彰化地方法院檢察署
    檢察官以96年度毒偵字第2778號為不起訴處分確定等情之事
    實，此有臺灣高等法院被告前案紀錄表、臺灣彰化地方法院
    檢察署刑案資料查註紀錄表各1 份附卷可參。被告前既曾因
    施用毒品案件，經觀察、勒戒後，復因施用毒品，其於前開
    觀察、勒戒執行完畢釋放後5 年內，各再犯本案施用第1、2
    級毒品罪，依毒品危害防制條例第23條第2 項之規定，屬應
    依法論罪科刑之行為，依前開說明，本案被告上開所為，係
    於96年9 月27日觀察、勒戒執行完畢釋放後5 年內，各再犯
    毒品危害防制條例第10條第1 、2 項施用第1 、2 級毒品罪
    ，本案事證明確，被告上開犯行，均應堪認定。
三、按海洛因、甲基安非他命分別為毒品危害防制條例第2 條第
    2 項第1 、2 款所明定之第1 、2 級毒品。核被告於犯罪事
    實欄一(一)部分所為，係犯毒品危害防制條例第10條第1 項之
    施用第1 級毒品罪；就犯罪事實欄一(二)部分所為，係犯毒品
    危害防制條例第10條第2 項之施用第2 級毒品罪。被告各次
    持有第1 、2 級毒品進而施用，其持有之低度行為分別為施
    用之高度行為所吸收，均不另論持有毒品之罪。被告所犯上
    開2 罪，罪名各別，行為互異，應分論併罰。爰審酌被告前
    因施用毒品案件，經觀察、勒戒執行完畢釋放後，仍未能徹
    底戒絕毒品，復犯本案施用毒品罪，顯見其無戒毒悔改之意
    ，惟念其施用毒品乃自戕一己之身體健康，尚未對他人造成
    危害，且犯後已坦承犯行，態度尚稱良好等一切情狀，各量
    處如主文所示之刑，並定其應執行之刑。
四、又刑分主刑及從刑，主刑如不成立，從刑即失其附麗；沒收
    為從刑之一種，自應附隨於主刑存在，故毒品危害防制條例
    第18條第1 項所謂「查獲」之第1 、2 級毒品，係指經有罪
    判決事實欄認定與被告犯罪事實有關之毒品而言（最高法院
    98年度臺上字第7330號判決要旨參照）。經查，扣案之粉末
    2 包（分別為驗前淨重0.0839公克，驗後淨重0.0833公克；
    驗前淨重0.0918公克，驗後淨重0.0914公克），經送驗後均
    係第1 級毒品海洛因，且係被告於犯罪事實欄一(一)所示施用
    海洛因後所剩餘，均已如前述，且該包裝海洛因之塑膠袋均
    會有極微量海洛因殘留，亦經法務部調查局以93年3 月19日
    調科壹字第09300113060 號函釋明確，足徵已無法與毒品析
    離，均屬違禁物，不問是否屬於犯人所有與否，均依毒品危
    害防制條例第18條第1 項前段規定，併予宣告沒收銷燬之。
    又鑑定耗損之毒品，既已滅失，即無庸併予宣告沒收銷燬，
    附此敘明。
據上論斷，應依刑事訴訟法第273 條之1 第1 項、第299 條第1
項前段，毒品危害防制條例第10條第1 項、第2 項、第18條第1
項前段，刑法第11條、第51條第5 款，判決如主文。
本案經檢察官邱鼎文到庭執行職務。
中    華    民    國    99    年    8     月    31    日
                  刑事第三庭          法  官  唐中興
以上證明與原本無異。
如不服本判決應於收受判決後10日內向本院提出上訴書狀，並應
敘述具體理由；其未敘述上訴理由者，應於上訴期間屆滿後20日
內向本院補提理由書（均須按他造當事人之人數附繕本）「切勿
逕送上級法院」。
中    華    民    國    99    年    8     月    31    日
                                      書記官  黃國源
【附錄本案判決論罪科刑法條全文】：
毒品危害防制條例第10條
施用第1級毒品者，處6月以上5年以下有期徒刑。
施用第2級毒品者，處3年以下有期徒刑。

司法院資訊處製作；財團法人民間司法改革基金會備份。
